臺灣高雄地方法院刑事判決　　　　　　　 96年度易字第209號
公　訴　人　臺灣高雄地方法院檢察署檢察官
被　　　告　戊○○
上列被告因詐欺案件，經臺灣高雄地方法院檢察署檢察官提起公
訴（95年度偵字第30662 號）及臺灣板橋地方法院檢察署檢察官
移送併辦（95年度偵字第27999 號），本院合議庭裁定由受命法
官獨任進行簡式審判程序，判決如下：
    主  文
戊○○幫助連續意圖為自己不法之所有，以詐術使人將本人之物
交付，處有期徒刑肆月，如易科罰金，以銀元參佰元即新臺幣玖
佰元折算壹日。
    事  實
一、戊○○僅因缺錢花用，見報紙廣告欄有不詳人士刊登之收購
    帳戶廣告，而戊○○智識能力正常，復非與世隔絕之人，應
    知悉國內社會上層出不窮之詐騙集團或不法份子為掩飾其不
    法行徑，避免執法人員之追究及處罰，經常利用他人之存款
    帳戶以掩人耳目，因此，在客觀上可以預見一般取得他人帳
    戶使用之行徑，常與行財產犯罪所需有密切關連，竟以縱有
    人持其存款帳戶及電話作為詐騙之犯罪工具，亦不違其本意
    之幫助詐欺犯意，於民國95年6 月23日，見報紙廣告版刊登
    郵局存摺出租之廣告，遂撥打廣告上刊登之電話與年籍姓名
    不詳綽號「小K 」之成年男子聯繫，並於同日下午2 時許在
    位於高雄市○○路與建國路口環球影城旁之咖啡廳，將其所
    有之鳳山市文山郵局帳戶（帳號0000000-0000000 號）之存
    簿、提款卡、印章、密碼等物，以新台幣（下同）2,000 元
    之代價出租予「小K 」使用。嗣「小K 」及其所屬之詐騙集
    團竟意圖為自己不法之所有，連續於如附表一所示之時、地
    ，以附表一所示之方式詐騙丙○○、乙○○、庚○○、丁○○、甲○○等5 人。嗣經丙○○、乙○○、庚○○、丁○○
    、甲○○各自陷於錯誤而匯出如附表一所示之款項至戊○○
    上開帳戶後進行查證始知受騙。
二、案經乙○○、丁○○、甲○○訴由高雄縣政府警察局移送臺
    灣高雄地方法院檢察署檢察官偵查起訴及臺灣板橋地方法院
    檢察署檢察官移送併辦。
    理  由
一、本件被告戊○○所犯為死刑、無期徒刑或最輕本刑為3 年以
    上有期徒刑以外之罪，其於準備程序中就被訴事實為有罪之
    陳述，經法官告知簡式審判程序之旨，並聽取公訴人及被告
    之意見後，依刑事訴訟法第273 條之1 第1 項規定，裁定由
    受命法官獨任進行簡式審判程序，合先敘明。
二、上開犯罪事實，業據被告戊○○坦承不諱，核與證人即被害
    人丙○○、乙○○、庚○○、丁○○、甲○○於警詢時之指
    述相符，並有郵局匯款單2 紙、台北富邦銀行匯款單、國泰
    世華銀行提款機交易明細表、第一銀行提款機交易明細表、
    文山郵局客戶交易明細表各1 份等附卷可稽，足認被告之自
    白核與事實相符，是本件事證明確，被告犯行堪以認定。
三、按刑法上之幫助犯，係指以幫助之意思，對於正犯資以助力
    ，而未參與實施犯罪之行為者而言（最高法院49年台上字第
    77號判例意旨參照）。又連續幫助與幫助連續為不同之犯罪
    態樣，如基於概括犯意，多次幫助他人犯罪，為連續幫助，
    該幫助者有多次犯罪行為；如以一幫助行為，幫助他人連續
    犯罪，則為幫助連續，就幫助犯而言，僅有一次犯罪行為，
    有最高法院87年度臺上字第3865號判決要旨參照。本件被告
    戊○○提供上開帳戶以供「小K 」或其他詐騙集團成員使用
    ，雖「小K 」或其他詐騙集團成員係基於詐欺取財之概括犯
    意，連續向如附表一所示之被害人施以詐術，致使該被害人
    分別陷於錯誤，而匯款至被告所提供之上開帳戶內，以遂行
    詐欺取財之犯行，然被告僅以一行為提供其帳戶供人使用，
    應認係以一幫助行為，而幫助他人連續犯罪。故核被告所為
    ，係犯刑法第30條第1 項、第339 條第1 項之幫助詐欺取財
    罪。被告實施詐欺構成要件以外之行為，係幫助犯，應依刑
    法第30條第2 項之規定，按正犯之刑減輕之（新法僅作文字
    之修正，非屬法律之變更，自無比較適用之問題）。
四、又被告戊○○行為後，如附表二所示之相關法律亦均業經變
    更，並俱於95年7 月1 日施行，玆經整體比較結果，裁判時
    法並未較為有利，從而依刑法第2 條第1 項規定，自應適用
    各該行為時法，亦即修正前刑法。爰審酌被告提供帳戶存摺
    而對於犯罪集團之詐欺取財犯行提供助力，其犯罪動機、手
    段均不足取，又其提供帳戶供他人使用以逃避犯罪之查緝，
    嚴重破壞社會治安及有礙金融秩序，助長犯罪歪風，並增加
    追緝犯罪及被害人尋求救濟之困難，實有不該，惟念及其犯
    已坦承犯行，態度尚可，且前無前科，有臺灣高等法院被告
    前案紀錄表1 份在卷可稽，素行良好及本件被害人丙○○、
    乙○○、庚○○、丁○○、甲○○等5 人因被告之犯行而受
    之損失共為33萬5 千元、所生危害甚重等一切情狀，量處如
    主文所示之刑，並依修正前刑法第41條第1 項前段之規定諭
    知易科罰金之折算標準，以示懲儆。
五、另移送併辦部分之犯行即臺灣板橋地方法院檢察署檢察官95
    年度偵字第27999 號，雖未據公訴人起訴，然與前揭已起訴
    部分中如附表一編號3 所示之犯罪事實完全相同，為同一案
    件，當為本件起訴效力所及，本院自應一併審理，附此敘明
    。
據上論斷，應依刑事訴訟法第273 條之1 第1 項、第284 條之1
、第299 條第1 項前段，刑法第2 條第1 項前段、第30條、第
339 條第1 項，修正前刑法第41條第1 項前段，廢止前罰金罰鍰
提高標準條例第2 條，刑法施行法第1 條之1 ，判決如主文。
本案經檢察官己○○到庭執行職務。
中　　華　　民　　國　　96　　年　　2 　　月　　26　　日
                  刑事第八庭  法  官  王俊彥
如不服本判決，應於判決送達後10日內，向本院提出上訴狀。
以上正本證明與原本無異。
中　　華　　民　　國　　96　　年　　2 　　月　　26　　日
                              書記官  鄭永媚
┌──────────────────────────────────┐
│附表一：                                                            │
├──┬────┬────────────────┬─────────┤
│編號│ 被害人 │          犯罪手法              │     匯入帳戶     │
├──┼────┼────────────────┼─────────┤
│ 1  │ 丙○○ │詐欺集團某成員於95年6 月27日上午│ 文山郵局（帳號： │
│    │        │10時30分許，撥打電話予丙○○，佯│ 0000000-0000000）│
│    │        │稱係台北地方法院檢察官，並稱「我│                  │
│    │        │們於台中市破獲詐騙集團，有數本提│                  │
│    │        │款簿為丙○○名字，且提款簿內有數│                  │
│    │        │千萬元」，另一名詐欺集團成員復佯│                  │
│    │        │稱警員吳承政，告知丙○○其身份資│                  │
│    │        │料遭盜賣，要其到銀行淨空其他帳戶│                  │
│    │        │，並將帳戶裡之款項先行轉入被告右│                  │
│    │        │開之帳戶內，以免其存款遭上開破獲│                  │
│    │        │之詐騙集團其餘成員領走云云，致曾│                  │
│    │        │俊彥不疑有他而陷於錯誤，於95 年6│                  │
│    │        │月27日上午11時12分許，依詐騙集團│                  │
│    │        │之指示將12萬元匯入被告右開郵局帳│                  │
│    │        │戶，旋由不詳人士提領一空。      │                  │
├──┼────┼────────────────┼─────────┤
│ 2  │ 乙○○ │詐欺集團某成員於95年6 月26日某時│ 文山郵局（帳號： │
│    │        │，撥打電話予乙○○，佯稱係戶政人│ 0000000-0000000）│
│    │        │員陳美秀，告以乙○○其於同年1 月│                  │
│    │        │12日遭冒領身份證為洗錢帳戶，遂給│                  │
│    │        │予0000000000之手機號碼，要求連美│                  │
│    │        │瓊撥打該電話予刑事警察局之張正義│                  │
│    │        │。乙○○按指示撥打後，該自稱張正│                  │
│    │        │義之成年人先向其詢問銀行等資料，│                  │
│    │        │再誆稱法院要求凍結其戶頭以保障其│                  │
│    │        │權益，故要求其將銀行內所有存款匯│                  │
│    │        │至被告右開郵局帳戶中，致乙○○陷│                  │
│    │        │於錯誤，於95年6 月27日下午2 時許│                  │
│    │        │依指示將13萬5000元匯入右揭帳戶，│                  │
│    │        │旋由不詳人士提領一空。          │                  │
├──┼────┼────────────────┼─────────┤
│ 3  │ 庚○○ │詐欺集團某成員於95年6 月28日上午│ 文山郵局（帳號： │
│    │        │8 時許，撥打電話予庚○○，佯稱係│ 0000000-0000000）│
│    │        │台北地方法院檢察署人員，並稱其信│                  │
│    │        │用卡及郵局存簿遭冒用，並要求其先│                  │
│    │        │將存戶內之存款轉入被告右開郵局帳│                  │
│    │        │戶中，致庚○○陷於錯誤，遂於95年│                  │
│    │        │6 月28日上午11時4 分許依指示將2 │                  │
│    │        │萬元匯入右揭帳戶，旋由不詳人士提│                  │
│    │        │領一空。                        │                  │
├──┼────┼────────────────┼─────────┤
│ 4  │ 丁○○ │詐欺集團某成員於95年6 月28日某時│ 文山郵局（帳號： │
│    │        │許，撥打電話話予丁○○，佯稱係立│ 0000000-0000000）│
│    │        │法院檢察官，詢問其是否將個人帳戶│                  │
│    │        │售予其他人及是否辦理玉山銀行信用│                  │
│    │        │卡、提款卡？嗣誆稱為幫丁○○作確│                  │
│    │        │認並申請新戶頭，該不詳姓名之成年│                  │
│    │        │人遂要求丁○○將帳戶內之3 萬元，│                  │
│    │        │移轉至被告右開郵局帳戶，致丁○○│                  │
│    │        │不疑有他陷於錯誤，依指示於95年6 │                  │
│    │        │月28日中午12時47分許匯款至右揭郵│                  │
│    │        │局帳戶內，旋由不詳人士提領一空。│                  │
├──┼────┼────────────────┼─────────┤
│ 5  │ 甲○○ │詐欺集團某成員於95年6 月28日中午│ 文山郵局（帳號： │
│    │        │12時15分許，撥打電話予甲○○位於│ 0000000-0000000）│
│    │        │雲林縣西螺鎮詔安26之40號住處，佯│                  │
│    │        │稱台北地方法院檢察總署人員，並稱│                  │
│    │        │其人頭遭冒用，是涉嫌人，須出庭且│                  │
│    │        │須將所有之金融帳戶交由他們託管24│                  │
│    │        │小時以便釐清案情，並傳真台北地方│                  │
│    │        │法院檢察總署刑事傳票及個人資料外│                  │
│    │        │洩授權止付聲明書予甲○○；又為省│                  │
│    │        │時簡便及節省律師費負擔，要求林大│                  │
│    │        │貴將帳戶內之3 萬元匯入被告右開郵│                  │
│    │        │局帳戶內，由他們監管，致甲○○不│                  │
│    │        │疑有他陷於錯誤，遂依指示於95年6 │                  │
│    │        │月28日下午1 時20分許將遭騙款項匯│                  │
│    │        │入右揭郵局帳戶中，旋由不詳人士提│                  │
│    │        │領一空。                        │                  │
└──┴────┴────────────────┴─────────┘
┌───────────────────────────────────────────────┐
│附表二：                                                                                      │
├──────┬─────────────┬─────────────┬───────┬────┤
│相關變更條文│行為時法（下稱舊法）之內容│裁判時法（下稱新法）之內容│比  較  理  由│備    註│
├──────┼─────────────┼─────────────┼───────┼────┤
│刑法第33條第│罰金：（銀元）1 元以上。  │罰金：新臺幣1,000 元以上，│罰金刑之下限，│舊法有利│
│5 款：罰金刑│                          │以百元計算之。            │由銀元1 元（亦│        │
│下限變更    │                          │                          │即新臺幣30元）│        │
│            │                          │                          │，提高為新臺幣│        │
│            │                          │                          │1,000 元      │        │
├──────┼─────────────┼─────────────┼───────┼────┤
│【易科罰金折│犯最重本刑為5 年以下有期徒│犯最重本刑為5 年以下有期徒│易科罰金折算標│舊法有利│
│算標準變更】│刑以下之刑之罪，而受6 個月│刑以下之刑之罪，而受6 個月│準由銀元300 元│        │
│修正前刑法第│以下有期徒刑或拘役之宣告…│以下有期徒刑或拘役之宣告者│即新臺幣900 元│        │
│41條第1 項前│得以（銀元，下同）1 元以上│，得以新臺幣1,000 元、2,00│，提高為以新臺│        │
│段、廢止前罰│3 元以下折算1 日，易科罰金│0 元或3,000 元折算1 日，易│幣1,000 元、2,│        │
│金罰鍰提高標│。依刑法第41條易科罰金…就│科罰金。                  │000 元、3,000 │        │
│準條例第2 條│其原定數額提高為100 倍折算│                          │元折算1 日    │        │
│→現行刑法第│1 日；法律所定罰金數額未依│                          │              │        │
│41條第1 項前│本條例提高倍數，或其處罰法│                          │              │        │
│段          │條無罰金刑之規定者，亦同。│                          │              │        │
├──────┼─────────────┴─────────────┴───────┴────┤
│整體比較結果│舊法罰金刑之下限及易科罰金之折算標準均較低，顯較有利。                          │
└──────┴────────────────────────────────────────┘
附錄本判決論罪之法條：
刑法第339條第1項
（普通詐欺罪）
意圖為自己或第三人不法之所有，以詐術使人將本人或第三人之
物交付者，處5 年以下有期徒刑、拘役或科或併科1 千元以下罰
金。
